【裁判字號】    89,台上,6525
【裁判日期】    891026
【裁判案由】    偽造有價證券
【裁判全文】
最高法院刑事判決                              八十九年度台上字第六五二五號
    上訴人  台灣高等法院高雄分院檢察署檢察官
    被  告  甲○○
右上訴人因被告偽造有價證券案件，不服台灣高等法院高雄分院中華民國八十七年八
月十一日第二審判決（八十六年度上訴字第二三○一號，起訴案號：台灣高雄地方法
院檢察署八十五年度偵字第一八六四一號），提起上訴，本院判決如左：
    主  文
原判決撤銷，發回台灣高等法院高雄分院。
    理  由
本件原判決以公訴意旨略稱：被告甲○○意圖為自己不法之所有，於民國八十四年五
月間，在高雄市○○區○○街三十二之二號自宅內，拾獲其連襟王偉任不慎掉落之泛
亞銀行高雄分行第八十四－二帳號空白支票五張（第0000000、000000
0、0000000、0000000、0000000號）後，竟將之侵占入己。
又意圖供行使之用，偽刻王偉任之印章，盜蓋於其中第0000000號支票上，交
付陸坤德囑由蕭旭峰填載金額新台幣十七萬元及發票日期，作為清償渠等三人互相積
欠之債務，因認被告涉牽連犯刑法第三百三十七條、第二百零一條第一項之罪嫌云云
。惟經審理結果，認被告之犯罪，尚屬不能證明，因而撤銷第一審依牽連犯從一重論
處被告意圖供行使之用，而偽造有價證券罪刑（累犯，處有期徒刑三年四月）之判決
，改判諭知被告無罪，固非無見。
惟查審理事實之法院對於被告之犯罪證據，應從各方面詳予調查，以期發見真實，苟
非調查之途徑已窮，而被告之犯罪嫌疑仍屬不能證明者，要難遽為無罪之判斷。本件
被告雖堅決否認犯罪，並辯稱：王偉任遺失的五張支票，係有人在伊家撿到的，以為
是伊所有，而交給伊，伊說支票不是伊所有，伊不會處理，林小聰說他會處理，伊就
將支票交給林小聰去處理。且伊只叫王偉任為「偉仔」，並不知其全名為王偉任等語
。然依卷存訴訟資料，王偉任在檢察官偵查時陳述：支票是在甲○○家遺失，而甲○
○與伊是連襟關係，所以伊有詢問甲○○有無撿到伊的支票，甲○○說事情他都不知
道（偵字第二六九二號卷）。而蕭旭峰亦供稱：伊有問甲○○支票是如何來，他說是
向連襟借的（第一審卷第四十一頁）各等語以觀，王偉任在被告家遺失支票，被人撿
到後交被告處理時，被告既與王偉任係連襟關係，何以不交還王偉任﹖反說支票非伊
所有，伊不會處理，而交給林小聰處理﹖且向蕭旭峰佯稱支票是向連襟借來等語。如
果無訛，是否得認被告與侵占遺失物及偽造有價證券無關，殊堪研求。實情如何，攸
關被告有無犯罪。原審就此未詳查究明，逕行採信被告之辯解，以無確切之證據為由
，遽為被告有利之認定，難謂無應於審判期日調查之證據未予調查之違法。上訴意旨
指摘原判決為違背法令，非無理由，應認有撤銷發回更審之原因。
據上論結，應依刑事訴訟法第三百九十七條、第四百零一條，判決如主文。
中      華      民      國    八十九    年      十      月    二十六    日
                              最高法院刑事第十二庭
                                  審判長法官  林  增  福
                                        法官  劉  敬  一
                                        法官  楊  商  江
                                        法官  邵  燕  玲
                                        法官  郭  毓  洲
      右正本證明與原本無異
                                              書  記  官
中      華      民      國    八十九    年     十一     月      一      日


司法院資訊處製作；財團法人民間司法改革基金會備份。
